臺灣板橋地方法院民事判決　　　　　　 95年度重訴字第237號
原　　　告　癸○○
?　　　?　子○○
上二人共同
訴訟代理人　紀冠伶律師
被　　　告　Ｃ○○
訴訟代理人　Ｂ○○
被　　　告　亥○○○?住臺北縣.
?　　　?　酉○○
?　　　?　巳○○
?　　　?　申○○
?　　　?　洪水松
被?告?兼
上五人共同
訴訟代理人　未○○
被　　　告　寅○○○
訴訟代理人　丑○○
被　　　告　己○○○
?　　　?　乙○○○
?????　戊○○
?　　　?　玄○○
?　　　?　天○○
?　　　?　地○○
上?一?人
訴訟代理人　宇○○
被　　　告　丙○
?　　　?　壬○○
?　　　?　庚○○
?　　　?　辛○○
?　　　?　丁○○
上?一?人
訴訟代理人　甲○○
被　　　告　宙○○
　　　　　　　　　　　　號
上列當事人間請求拆屋還地事件，經本院於民國96年10月2 日言
詞辯論終結，判決如下：
    主  文
被告Ｃ○○應將如附圖一Ｏ部分所示使用面積為11.49 平方公尺
之建物拆除，並將該部分土地返還予原告及其他共有人。
被告亥○○○、酉○○、巳○○、申○○、午○○、未○○及辰
○○應將如附圖一Ｎ部分所示使用面積為7.64平方公尺之建物拆
除，並將該部分土地返還予原告及其他共有人。
被告寅○○○應如附圖一Ｍ部分所示使用面積為8.47平方公尺之
建物拆除，並將該部分土地返還予原告及其他共有人。
被告己○○○應將如附圖一Ｌ部分所示使用面積為9.24平方公尺
之建物拆除，並將該部分土地返還予原告及其他共有人。
被告乙○○○應將如附圖一Ｋ部分所示使用面積為16.28 平方公
尺之建物拆除，並將該部分土地返還予原告及其他共有人。
被告戊○○應自如附圖二甲部分所示使用面積為12.91 平方公尺
之建物遷出，並將該部分土地返還予原告及其他共有人。
被告玄○○應將如附圖一Ａ部分所示使用面積為8.09平方公尺之
建物拆除，並將該部分土地返還予原告及其他共有人。
被告天○○應將如附圖一Ｂ部分所示使用面積為16.06 平方公尺
之建物拆除，並將該部分土地返還予原告及其他共有人。
被告地○○應將如附圖一Ｃ部分所示使用面積為15.12 平方公尺
之建物拆除，並將該部分土地返還予原告及其他共有人。
被告丙○應將如附圖一Ｄ部分所示使用面積為7.67平方公尺之建
物拆除，並將該部分土地返還予原告及其他共有人。
被告壬○○、庚○○及辛○○應將如附圖一Ｅ部分所示使用面積
為11.16 平方公尺之建物拆除，並將該部分土地返還予原告及其
他共有人。
被告丁○○應自如附圖一Ｈ部分所示使用面積為7.68平公尺之建
物遷出，及將如附圖一Ｆ部分所示使用面積為8.82平方公尺之建
物拆除，並將上開二部分土地返還予原告及其他共有人。
被告宙○○應將如附圖一Ｈ及Ｉ部分所示使用面積合計23.53 平
方公尺之建物拆除，並將該部分土地返還予原告及其他共有人。
訴訟費用由被告負擔。
本判決第一項於原告以新臺幣貳拾萬肆仟元為被告Ｃ○○供擔保
後，得假執行。但被告Ｃ○○如以新臺幣陸拾壹萬壹仟貳佰陸拾
捌元為原告預供擔保，得免為假執行。
本判決第二項於原告以新臺幣壹拾參萬陸仟元為被告亥○○○、
酉○○、巳○○、申○○、午○○、未○○及辰○○供擔保後，
得假執行。但被告亥○○○、酉○○、巳○○、申○○、午○○
、未○○及辰○○如以新臺幣肆拾萬陸仟肆佰肆拾捌元為原告預
供擔保，得免為假執行。
本判決第三項於原告以新臺幣壹拾伍萬壹仟元為被告寅○○○供
擔保後，得假執行。但被告寅○○○如以新臺幣肆拾伍萬零陸佰
零肆元為原告預供擔保，得免為假執行。
本判決第四項於原告以新臺幣壹拾陸萬肆仟元為被告己○○○供
擔保後，得假執行。但被告己○○○如以新臺幣肆拾玖萬壹仟伍
佰陸拾捌元為原告預供擔保，得免為假執行。
本判決第五項於原告以新臺幣貳拾捌萬玖仟元為被告乙○○○供
擔保後，得假執行。但被告乙○○○如以新臺幣捌拾陸萬陸仟零
玖拾陸元為原告預供擔保，得免為假執行。
本判決第六項於原告以新臺幣貳拾貳萬玖仟元為被告戊○○供擔
保後，得假執行。但被告戊○○如以新臺幣陸拾捌萬陸仟捌佰壹
拾貳元為原告預供擔保，得免為假執行。
本判決第七項於原告以新臺幣壹拾肆萬肆仟元為被告玄○○供擔
保後，得假執行。但被告玄○○如以新臺幣肆拾參萬零參佰捌拾
捌元為原告預供擔保，得免為假執行。
本判決第八項於原告以新臺幣貳拾捌萬伍仟元為被告天○○供擔
保後，得假執行。但被告天○○如以新臺幣捌拾伍萬肆仟參佰玖
拾貳元為原告預供擔保，得免為假執行。
本判決第九項於原告以新臺幣貳拾陸萬捌仟壹佰貳拾捌元為被告
地○○供擔保後，得假執行。但被告地○○如以新臺幣捌拾萬肆
仟參佰捌拾肆元為原告預供擔保，得免為假執行。
本判決第十項於原告以新臺幣壹拾參萬柒仟元為被告丙○供擔保
後，得假執行。但被告丙○如以新臺幣肆拾萬捌仟零肆拾肆元為
原告預供擔保，得免為假執行。
本判決第十一項於原告以新臺幣壹拾玖萬柒仟玖佰零肆元為被告
壬○○、庚○○及辛○○供擔保後，得假執行。但被告壬○○、
庚○○及辛○○如以新臺幣伍拾玖萬參仟柒佰壹拾貳元為原告預
供擔保，得免為假執行。
本判決第十二項於原告以新臺幣貳拾玖萬貳仟陸佰元為被告丁○○供擔保後，得假執行。但被告丁○○如以新臺幣捌拾柒萬柒仟
捌佰元為原告預供擔保，得免為假執行。
本判決第十三項於原告以新臺幣肆拾壹萬捌仟元為被告宙○○供
擔保後，得假執行。但被告宙○○如以新臺幣壹佰貳拾伍萬壹仟
柒佰玖拾陸元為原告預供擔保，得免為假執行。
    事實及理由
壹、程序方面：
一、按訴狀送達後，原告不得將原訴變更或追加他訴，但被告同
    意者，或減縮應受判決事項之聲明者，不在此限；被告於訴
    之變更或追加無異議，而為本案之言詞辯論者，視為同意變
    更或追加。又原告於判決確定前，得撤回訴之全部或一部。
    但被告已為本案之言詞辯論者，應得其同意。訴之撤回應以
    書狀為之。但於期日，得以言詞向法院或受命法官為之。以
    言詞所為訴之撤回，應記載於筆錄，如他造不在場，應將筆
    錄送達。訴之撤回，被告於期日到場，未為同意與否之表示
    者，自該期日起；其未於期日到場或係以書狀撤回者，自前
    項筆錄或撤回書狀送達之日起，10日內未提出異議者，視為
    同意撤回，民事訴訟法第255 條第1 項第1 、3 款、第2 項
    、第262 條分別定有明文。本件原告於起訴時原尚列Ａ○○
    、邢家鈞及趙鈞正，嗣則分別於民國95年11月28日及96年3
    月20日具狀撤回，另因被告戌○○於起訴前已歿，乃撤回對
    戌○○之訴訟，並追加亥○○○、酉○○、巳○○、申○○
    、午○○、未○○及辰○○等7 繼承人（下稱亥○○○等7
    人）為被告；因被告王莒實際上並未占有且非房屋所有人，
    乃撤回對王莒之訴訟，並追加房屋所有人乙○○○為被告；
    因黃○○於起訴前已歿，乃撤回對黃○○之訴訟，並具狀追
    加遺產管理人臺北縣榮民服務處為被告，嗣因臺北縣榮民服
    務處實際上並未占有，乃撤回對臺北縣榮民服務處之訴訟，
    改追加現占有人戊○○為被告；因被告卯○○於起訴前已歿
    ，乃撤回對卯○○之訴訟，並追加其妻即繼承人丙○為被告
    。原告前揭撤回及追加被告之訴訟行為，雖均為起訴狀送達
    後所為，然因被告對之均未表示異議，揆諸前引規定，應視
    為被告已同意撤回或追加，所為自屬合法，先予敘明。
二、本件被告亥○○○、酉○○、巳○○、申○○、午○○、未
    ○○、辰○○、己○○○、戊○○、地○○、丙○、壬○○
    、庚○○、辛○○及宙○○經合法通知未於言詞辯論期日到
    場，核無民事訴訟法第386 條各款所列情形，爰依原告聲請
    ，由其一造辯論而為判決。
貳、實體方面：
一、原告起訴主張略以：
    (一)查坐落臺北縣三重市○○○段菜寮小段第467-56、467-59
      、467-60、467-65、467-66、467-67、467-68、467-70等
      8 地號土地（下稱系爭土地）原為原告之父林朝隆所有，
      原告2 人於73年12月2 日因繼承而分別取得上開土地應有
      部分3 分之1 。該地現有如附表所示攤位設置其上，除附
      表編號六之菜寮商場42號攤位（即附圖一圖例Ｊ）為被告
      戊○○因承租而占有，編號十二之菜寮商場68號攤位（即
      附圖一圖例Ｈ）為被告丁○○於鈞院履勘時自承實際占有
      外，其餘攤位分別為如附表所示被告所有，且全體被告均
      無合法占有系爭土地之權源。按所有人對於無權佔有或侵
      奪其所有物者，得請求返還之。對於妨害其所有權者，得
      請求除去之。有妨害其所有權之虞者，得請求防止之，民
      法第767 條定有明文。原告2 人為系爭土地之所有權人，
      多年來不僅因被告等人占有該地而無法使用土地，尚須依
      法繳納地價稅捐，而被告等人又係無權占有，爰依前揭規
      定聲明如後述第(三)段。
    (二)對被告答辯所為之陳述：
      1.原告從未見過被告所呈向其前手買得攤位之契約書，故
        否認其文書之真正，且據悉原告之父林朝隆生前若有出
        售土地且已取得買賣價款者，皆已辦畢所有權移轉登記
        ，並無故意不辦理移轉過戶之事，另據原告聽林朝隆生
        前敘述，其當初是把系爭土地賣給李得意，因該人未繳
        清土地價款，所以未辦理過戶（本院卷(二)第182 頁）。
        被告等迄未取得系爭土地所有權，應係未繳清土地價款
        所致，被告所呈前揭契約書既無法證明渠係有權占有，
        則渠即負有拆屋還地予原告及其他共有人之義務。縱該
        契約書均屬真正，依最高法院72年台上字第938 號判例
        ：「買賣契約僅有債之效力，不得以之對抗契約以外之
        第三人」，原告及被繼承人林朝隆既非契約當事人，基
        於債之相對性，被告即不得以之對抗原告。
      2.被告雖提出被證2 杜賣證書（本院卷(一)第144 頁）為證
        ，但查原告之父生前並不識字，故原告否認其上「林朝
        隆」簽名為父親林朝隆所簽，印文亦非父親林朝隆所有
        ，爰否認該文書之真正。又該杜賣證書並未標示出售之
        土地為何，亦難遽認該證書內容中之買賣標的即為系爭
        土地。況該杜賣證書之買受人為商金銘及吳文堂，倘其
        後又再將土地售出，出賣人亦應為此2 人，然依被告所
        提資料，被告Ｃ○○之前手為簡劉春嬌，被告寅○○○
        之前手依序為宙○○、曾丁貴、邱創慶及林湘，被告己○○○之前手依序為宙○○、張萬福及蔡昆明，被告乙○○○之前手為王善化，被告玄○○之前手依序為邱芳
        、陳卻、謝明智，被告天○○之前手依序為宙○○、王
        阿金、潘鬧義、蕭火生，均非商金銘及吳文堂2 人，可
        知被證2 杜賣證書確與系爭土地無關。從而，被告主張
        本件有最高法院85年台上字第389 號判例意旨之適用云
        云，即屬無據。
      3.被告Ｃ○○雖主張已時效取得地上權，但原告否認其有
        以行使地上權之意思來占有土地。
      4.被告Ｃ○○雖辯稱：由原告95年9 月26日民事聲請狀記
        載：「據悉被繼承人生前若有出售土地且已取得買賣價
        款者皆已辦畢產權移轉登記，被告等迄未取得系爭產權
        ，應係未繳清土地價款所致」，可知其已自認原告之父
        林朝隆確有將系爭土地出售之事實云云，但此是斷章取
        義，蓋原告於書狀中已記載「據悉」，且無自認之意，
        亦未主張兩造間有何買賣契約（本院卷(三)第12頁）。
    (三)爰聲明：
      1.被告Ｃ○○應將座落於三重市○○○段菜寮小段第467
        之60地號土地上之建物即門牌號碼三重市菜寮商場32號
        如附圖一【Ｏ】所示在面積11.49 平方公尺範圍內拆除
        後，將土地返還原告及其他共有人所有。
      2.被告亥○○○、酉○○、巳○○、申○○、午○○、未
        ○○及辰○○應將座落於三重市○○○段菜寮小段第46
        7 之60地號土地上之建物即門牌號碼為三重市菜寮商場
        33號如附圖一【Ｎ】所示在面積7.64平方公尺範圍拆除
        後，將土地返還原告及其他共有人所有。
      3.被告寅○○○應將座落於三重市○○○段菜寮小段第46
        7 之67地號土地上之建物即門牌號碼為三重市菜寮商場
        38號如附圖一【Ｍ】所示在面積8.47平方公尺範圍拆除
        後，將土地返還原告及其他共有人所有。
      4.被告己○○○應將座落於三重市○○○段菜寮小段第46
        7 之67地號土地上之建物即門牌號碼為三重市菜寮商場
        39號如附圖一【L 】所示在面積9.24平方公尺範圍拆除
        後，將土地返還原告及其他共有人所有。
      5.被告乙○○○應將座落於三重市○○○段菜寮小段第46
        7 之68地號土地上之建物即門牌號碼為三重市菜寮商場
        40號及41號如附圖一【Ｋ】所示在面積16.28 平方公尺
        範圍拆除後，將土地返還原告及其他共有人所有。
      6.被告戊○○應自座落於三重市○○○段菜寮小段第467
        之68地號土地上之建物即門牌號碼為三重市菜寮商場42
        號如附圖二【甲】所示在面積12.91 平方公尺遷出，將
        土地返還原告及其他共有人所有。
      7.被告玄○○應將座落於三重市○○○段菜寮小段第467
        之56地號土地上之建物即門牌號碼為三重市菜寮商場43
        號如附圖一【Ａ】所示在面積8.09平方公尺範圍拆除後
        ，將土地返還原告及其他共有人所有。
      8.被告天○○應將座落於三重市○○○段菜寮小段第467
        之56地號土地上之建物即門牌號碼為三重市菜寮商場44
        及45號如附圖一【Ｂ】所示在面積16.06 平方公尺範圍
        拆除後，將土地返還原告及其他共有人所有。
      9.被告地○○應將座落於三重市○○○段菜寮小段第467
        之59地號土地上之建物即門牌號碼為三重市菜寮商場46
        及47號如附圖一【Ｃ】所示在面積15.12 平方公尺範圍
        拆除後，將土地返還原告及其他共有人所有。
      10.被告丙○應自座落於三重市○○○段菜寮小段第467 之
        59地號土地上之建物即門牌號碼為三重市菜寮商場48號
        遷出，並將如附圖一【Ｄ】所示位置，在面積7.67平方
        公尺範圍內拆除地上物後，將土地返還原告及其他共有
        人所有。
      11.被告壬○○、庚○○及辛○○應自座落於三重市○○○
        段菜寮小段第467 之66地號土地上之建物即門牌號碼為
        三重市菜寮商場52號遷出，並將如附圖一【Ｅ】所示位
        置，在面積11.16 平方公尺範圍內拆除地上物後，將土
        地返還原告及其他共有人所有。
      12.被告丁○○應自座落於三重市○○○段菜寮小段第467
        之65地號土地上之建物即門牌號碼為三重市菜寮商場68
        號如附圖【Ｈ】所示7.68平公尺遷出；並將座落於三重
        市○○○段菜寮小段第467 之66地號土地上之建物即門
        牌號碼為三重市菜寮商場53號如附圖一【Ｆ】所示在面
        積8.82平方公尺範圍拆除後，將上開二土地返還原告及
        其他共有人所有。
      13.被告宙○○應將座落於三重市○○○段菜寮小段第467
        之65、467 之70地號土地上之建物即門牌號碼為三重市
        菜寮商場68號及68號旁之廁所如附圖一【Ｈ】及【Ｉ】
        所示在面積23.53 平方公尺範圍拆除後，將土地返還原
        告及其他共有人所有。
      14.第1.到第13.項之聲明，原告願供擔保，請淮予宣告假執
        行。
二、被告則以下列各語置辯：
    (一)被告Ｃ○○、亥○○○等7 人、寅○○○、己○○○、乙○○○、戊○○、玄○○、天○○、丁○○等人略辯稱：
      1.按在土地買賣之情形，倘出賣人已交付土地與買受人，
        雖買受人之所有權移轉登記請求權之消滅時效已完成，
        惟其佔有土地既係出賣人本於買賣之法律關係所交付，
        即具有正當權源，原出賣人自不得認係無權占有而請求
        返還，最高法院85年台上字第389 號判例足資參照。查
        系爭土地原為林朝隆（即原告之被繼承人）、林榮樹及
        林油杉等3 人共有，並早在48年10月15日即賣予訴外人
        商金銘及吳文堂（見被證2 ，本院卷(一)第144 頁），幾
        經輾轉由被告等人買受取得，嗣雖因稅捐及原所有人死
        亡等因素致遲未辦理土地所有權移轉登記，但原出賣人
        （即林朝隆等3 人）仍應受該買賣契約所應負之義務所
        拘束，原告既為林朝隆之繼承人，揆諸前引判例，即不
        得主張被告等人為無權占有。次由原告95年9 月26日民
        事聲請狀記載：「據悉被繼承人生前若有出售土地且已
        取得買賣價款者皆已辦畢產權移轉登記，被告等迄未取
        得系爭產權，應係未繳清土地價款所致」等語，可知其
        已自認原告之父林朝隆確有將系爭土地出售之事實。又
        原告主張李得意未繳清土地價款是傳聞證據，被告等人
        主張有繳清，因為跟系爭土地相鄰接之其他地號土地都
        已辦理移轉登記，不可能部分出售，部分為出售（本院
        卷(二)第182 頁）。
      2.被告等人於系爭土地尚有未辦理保存登記建物坐落其上
        ，自48年3 月建築完成迄今，合算已逾47年，依據民法
        第769 條、第772 條、第832 條及最高法院60年台上字
        第4195號判例意旨，業已時效取得地上權，自得請求登
        記為地上權人，爰以此作為抗辯。
      3.爰聲明：請求駁回原告之訴及其假執行之聲請。若受不
        利判決，被告願供擔保，請准宣告免予假執行。
    (二)被告地○○僅曾於本院95年7 月25日期日到庭陳稱：我的
      情形與其他人一樣，也沒有跟地主的契約書等語（本院卷
      (一)第68頁），並聲明：請求駁回原告之訴及其假執行聲請
      。若受不利判決，被告願供擔保，請准宣告免予假執行。
    (三)被告庚○○僅曾於本院95年11月28日期日到庭陳稱：當初
      確實有買賣，只是老一輩的人沒有辦過戶，目前沒有證據
      等語（本院卷(二)第80頁），並聲明：請求駁回原告之訴及
      其假執行聲請。
    (四)被告丙○、壬○○、辛○○及宙○○未曾到庭陳述意見，
      亦未提出任何書狀或證據。
三、原告主張其為系爭8 筆土地之共有人，業已提出土地登記謄
    本為證（本院卷(一)第10至17頁），且為被告Ｃ○○、亥○○○等7 人、寅○○○、己○○○、乙○○○、戊○○、玄○○、天○○、丁○○、地○○及庚○○所不否認，堪信真實
    ，而該等被告略辯稱：(一)被告已自前手合法買受系爭房屋及
    所坐落之土地，僅尚未辦理所有權之移轉登記，而此買賣契
    約可以對抗原告。(二)被告等人已因時效取得各該所有房屋坐
    落房屋之地上權，故非無權占有云云，則為原告所否認，是
    本件爭點厥為被告主張其為有權占有人，有無理由，茲分述
    如下：
    (一)關於被告主張其已因買賣而取得系爭土地所有權，僅尚未
      辦理所有權移轉登記而已，故仍得以之對抗原告部分：
      1.被告Ｃ○○、寅○○○、己○○○、乙○○○、玄○○
        、天○○及地○○雖分別提出其買受如附表編號一、三
        至五、七至九號攤位及所坐落基地之杜賣證書（或不動
        產買賣契約書）為證，然除其中被告寅○○○曾提出杜
        賣證書原本以供核對，原告因而表示對該文書之真正不
        爭執外（本院卷(二)第181 頁），其餘被告所提杜賣證書
        （或不動產買賣契約書）因僅係影本，且原告對該文書
        之真正仍有爭執，自應由該等被告證明其文書為真正，
        然被告Ｃ○○、己○○○、乙○○○、玄○○、天○○
        及地○○等人迄至本件言詞辯論終結時止仍無法就此提
        出任何舉證，即難認定該等文書已具有形式的證據力。
        況縱該文書已具備形式的證據力，亦僅足證明被告Ｃ○○之前手為簡劉春嬌，被告寅○○○之前手依序為宙○○、曾丁貴、邱創慶及林湘，被告己○○○之前手依序
        為宙○○、張萬福及蔡昆明，被告乙○○○之前手為王
        善化，被告玄○○之前手依序為邱芳、陳卻、謝明智，
        被告天○○之前手依序為宙○○、王阿金、潘鬧義、蕭
        火生，被告地○○之前手依序為宙○○、林阿雲、吳棋
        華、陳紀蘊珠，而無法證明原告或其被繼承人林朝隆為
        被告之前手或前前手，依據債之相對性原則，前揭被告
        即難僅依前揭杜賣證書（或不動產買賣契約書）對抗原
        告。
      2.被告Ｃ○○、己○○○、乙○○○、玄○○及天○○雖
        又提出被證2 杜賣證書（本院卷(一)第144 頁）為證，然
        因該等被告無法提出此杜賣證書之原本以供本院核對，
        原告復否認其文書之真正，自應由該等被告證明其文書
        為真正，然渠等迄至本件言詞辯論終結時止仍無法就此
        提出任何舉證，即難認定該等文書已具有形式的證據力
        。況縱該文書已具備形式的證據力，因其內容並未載明
        買賣之不動產標的，則其所買賣者是否即為系爭土地，
        確有疑問，且依該杜賣證書之記載，買受人為商金銘及
        吳文堂，而非前段被告所提杜賣證書（或不動產買賣契
        約書）所示之前手或前前手，則商金銘及吳文堂其後是
        否有將系爭土地直接或輾轉賣予被告Ｃ○○、寅○○○
        、己○○○、乙○○○、玄○○及天○○所主張之前手
        ，亦屬可疑，自難由此被證2 杜賣證書，即認原告或其
        被繼承人林朝隆為被告之前手或前前手。
      3.被告雖又主張：由原告95年9 月26日民事聲請狀記載：
        「據悉被繼承人生前若有出售土地且已取得買賣價款者
        皆已辦畢產權移轉登記，被告等迄未取得系爭產權，應
        係未繳清土地價款所致」等語，可知其已自認原告之父
        林朝隆確有將系爭土地出售之事實云云，然原告訴訟代
        理人業於本院96年7 月10準備程序期日表明：其於書狀
        中已記載「據悉」，且無自認之意，亦未主張兩造間有
        何買賣契約（本院卷(三)第12頁），再由原告於本院96年
        3 月20日準備程序期日陳稱：「原告也是聽林朝隆生前
        敘述，有辦理過戶登記的，代表地價已經繳清，目前所
        告的被告，就是因為其所佔有土地部分的土地價格未繳
        清，林朝隆當初是把土地賣給李得意，該人未繳清土地
        價格，並不是賣給現在的被告」等語（本院卷(二)第181
        至182 頁），亦與前揭被告主張之商金銘、吳文堂不同
        ，可知縱使林朝隆確曾將系爭土地售予他人，該他人是
        否即被告等人買得系爭土地之前手或前前手，仍屬無法
        證明。其次，被告天○○就此雖另主張：「據我所知，
        林朝隆是賣給李得意沒有錯，但宙○○是李得意的小老
        婆，當初是以宙○○的名義來辦理登記，我們有把買賣
        價金交給宙○○，至於宙○○實際上有無跟地主結清，
        我不知道，但是既然土地願意給宙○○蓋房子，應該是
        有結清」等語（本院卷(二)第182 頁），然就李得意與宙
        ○○間有何債之關係，及李得意是否已付清買賣價金等
        積極事實，仍應由被告負擔舉證責任。被告就此雖辯稱
        ：跟系爭土地相鄰接之其他地號土地都已辦理移轉登記
        ，不可能部分出售，部分未出售（本院卷(二)第182 頁）
        等語，然並未提出任何證據以資佐證，縱使與系爭土地
        相鄰接之其他地號土地均已辦理移轉登記，亦不足以推
        論系爭土地部分均已繳清價金，且原告主張系爭土地之
        所以尚未辦理移轉登記，乃因其價金尚未清償，實即出
        賣人行使同時履行抗辯權之結果，核與一般常理並無違
        背，自難僅因其他地號均已辦理移轉登記，即謂李得意
        已繳清其買受系爭土地之價金。
      4.按最高法院85年台上字第389 號判例固謂：「在土地買
        賣之情形，倘出賣人已交付土地與買受人，雖買受人之
        所有權移轉登記請求權之消滅時效已完成，惟其佔有土
        地既係出賣人本於買賣之法律關係所交付，即具有正當
        權源，原出賣人自不得認係無權佔有而請求返還」，惟
        參照該案判決所認定之事實，乃適用於買賣之直接前後
        手之間。本件兩造間既非買賣之直接前後手，則倘被告
        欲援用前揭判例意旨，尚須舉證證明自原告之被繼承人
        林朝隆出賣時起至被告等人輾轉買得時止，歷來各筆買
        賣或其他債之關係確均存在，始得依據債之連鎖關係，
        對原告主張有權占有。然而，依據前揭被告Ｃ○○、寅
        ○○○、己○○○、乙○○○、玄○○、天○○及地○○所提證據，尚無法就此完成舉證之責任，本院即難單
        憑被告等人所提主張及前揭書證，逕認渠等辯稱：已買
        得系爭土地，並得據以對抗原告云云屬實，所辯即無可
        採。
    (二)按地上權為一種物權，主張取得時效之第一要件須為以行
      使地上權之意思而占有，若依其所由發生之事實之性質，
      無行使地上權之意思者，非有變為以行使地上權之意思而
      占有之情事，其取得時效，不能開始進行。上訴人占有係
      爭土地之始，即係基於承租人之意思而非基於行使地上權
      之意思，嗣後亦非有民法第九百四十五條所定變為以地上
      權之意思而占有，自不能本於民法第七百七十二條準用同
      法第七百六十九條之規定，請求登記為地上權人（最高法
      院64年台上第2552號判例參照）。又占有人因時效而取得
      地上權登記請求權者，以已具備時效取得地上權之要件，
      向該管地政機關請求為地上權登記，如經地政機關受理，
      則受訴法院即應就佔有人是否具備時效取得地上權之要件
      ，為實體上裁判（最高法院80年度第2 次民事庭會議決議
      參照）。本件被告雖另辯稱其已因時效取得地上權云云。
      然由被告等人於本院96年10月2 日審理時陳稱：「我們這
      些買房子的人，曾經向另外一個地主要求辦理土地過戶，
      但該地主以有人出嫁、死亡等理由推托，不辦登記」等語
      （本院卷(三)第58頁），可知被告等占有系爭土地之人既仍
      希望地主辦理所有權移轉登記，其主觀上顯係以行使所有
      權之意思，而非行使地上權之意思而為占有。此外，被告
      復未能舉證證明其有變為以行使地上權之意思而為占有之
      情事，揆諸前揭判例意旨，其時效自屬不能開始進行。況
      被告於原告提起本件訴訟之前，既未曾以已具備時效取得
      地上權之要件，向該管地政機關請求為地上權登記，並經
      地政機關受理，則本院就其是否具備時效取得地上權之要
      件，亦無庸為實體上裁判。是被告以此為辯，拒絕搬遷，
      仍非有理。
    (三)被告戊○○雖主張其係向姊姊（惟其姊尚未與黃○○結婚
      ）承租附表編號六、菜寮商場42號攤位，惟此乃其與其姊
      間之債之關係，基於債之相對性，並不能執以對抗原告，
      自非有權占有。又被告丁○○雖另主張：68號是大家的地
      ，不是我自己的地，目前是我在使用68號的廚房及旁邊的
      廁所云云，但就其有何占有菜寮商場68號攤位所坐落基地
      之權利，則無法舉證以實其說，自難僅因其前揭陳述，即
      謂其非無權占有。從而，原告就被告戊○○占有42號攤位
      所坐落基地、被告丁○○占有第68號攤位所坐落基地部分
      ，主張該2 人均屬無權占有，而本於所有權人地位請求自
      其占有之建物遷出及返還土地，自屬有據。
    (四)查被告丙○、壬○○、辛○○及宙○○已於相當時期受合
      法之通知，而未於言詞辯論期日到場，亦未提出書狀爭執
      ，依民事訴訟法第280 條第3 項準用同條第1 項之規定，
      應視同自認原告所主張之事實，是原告主張該等被告無權
      占有系爭土地，自堪信為真實。至其餘被告所提前揭二項
      有權占有之抗辯，因屬渠無法舉證證明已取得得以對抗原
      告之權利，則原告主張渠等均屬無權占有，亦堪認定。
四、綜上所述，被告Ｃ○○、亥○○○等7 人、寅○○○、己○○○、乙○○○、玄○○、天○○、地○○、丙○、壬○○
    、庚○○、辛○○、丁○○及宙○○既分別為如附表所示攤
    位建物之所有權人，被告戊○○、丁○○復分別為如附表所
    示菜寮商場42號攤位及68號攤位之直接占有人，該等被告對
    其占有攤位所坐落土地（即系爭土地，詳細占用情形如附表
    所示）既係無權占有，則原告本於所有物返還請求權，分別
    請求拆屋還地及遷出返還土地，洵屬正當，應予准許，爰判
    決如主文第一至十三項所示。末按原告於前揭第十、十一項
    聲明部分，除請求被告丙○、壬○○、庚○○、辛○○等人
    拆屋還地外，雖又請求渠等自所占用之攤位建物遷出，然因
    此乃拆除建物之階段行為，自無庸另於主文中為此諭知，爰
    判決如主文第十、十一項所示，併此說明。
五、原告及被告Ｃ○○、亥○○○等7 人、寅○○○、己○○○
    、乙○○○、戊○○、玄○○、天○○、丁○○及地○○分
    別陳明願供擔保，聲請宣告假執行或免為假執行，經核於法
    無不符，爰分別按系爭土地之公告現值及各被告間無權占有
    土地之面積酌定相當之擔保金額宣告之。至被告被告庚○○
    、丙○、壬○○、辛○○及宙○○雖未為此聲明，惟依民事
    訴訟法第392 條第2 項，法院得依職權宣告被告預供擔保而
    免為假執行，爰依職權酌定相當金額宣告該5 被告得預供擔
    保而免為假執行。
六、被告Ｃ○○、乙○○○、己○○○、玄○○、陳有敬等人請
    求通知宙○○以證人身分作證（本院卷(一)第133 頁），惟因
    宙○○經合法通知始終未到庭，前揭被告復無法提出其他聯
    絡方式以供本院通知，為免訴訟遲滯，即無待其到庭作證始
    行言詞辯論終結之必要。本件事證已臻明確，兩造其餘攻擊
    防禦方法及舉證，經本院審酌後，或與本件之爭執無涉，或
    對本件判決結果不生影響，爰不一一論述，併此敘明
據上論結，本件原告之訴為有理由，依民事訴訟法第78條、第85
條第1 項前段、第390 條第2 項、第392 條第2 項，判決如主文
。
中　　華　　民　　國　　96　　年　　10　　月　　16　　日
                  民事第二庭?審判長法　官　蕭胤瑮
                  ?????????法?官?徐福晉
                  ?????????法?官?楊明佳
以上正本係照原本作成
如對本判決上訴，須於判決送達後20日內向本院提出上訴狀
中　　華　　民　　國　　96　　年　　10　　月　　16　　日
                            ????書記官　楊璧華
┌────────────────────────────────────┐
│附表：                                                                  │
├──┬─────────┬───────────┬──┬────────┤
│編號│   ?被告姓名     │ 占有房屋門牌及其關係 │圖例│ 占有土地之地號 │
├──┼─────────┼───────────┼──┼────────┤
│ 一 │Ｃ○○            │菜寮商場32號（所有人）│ Ｏ │三重埔段菜寮小段│
│    │                  │                      │    │第467-60地號    │
├──┼─────────┼───────────┼──┼────────┤
│ 二 │亥○○○、酉○○、│菜寮商場33號（所有人）│ Ｎ │同段第467-60地號│
│    │巳○○、申○○、洪│                      │    │                │
│    │木順、未○○、洪木│                      │    │                │
│    │松等7人           │                      │    │                │
├──┼─────────┼───────────┼──┼────────┤
│ 三 │寅○○○          │菜寮商場38號（所有人）│ Ｍ │同段第467-67地號│
├──┼─────────┼───────────┼──┼────────┤
│ 四 │己○○○          │菜寮商場39號（所有人）│ Ｌ │同段第467-67地號│
├──┼─────────┼───────────┼──┼────────┤
│ 五 │乙○○○          │菜寮商場40、41號（所有│ Ｋ │同段第467-68地號│
│    │                  │人）                  │    │                │
├──┼─────────┼───────────┼──┼────────┤
│ 六 │戊○○            │菜寮商場42號（占有人）│ 甲 │同段第467-68地號│
├──┼─────────┼───────────┼──┼────────┤
│ 七 │玄○○            │菜寮商場43號（所有人）│ Ａ │同段第467-56地號│
├──┼─────────┼───────────┼──┼────────┤
│ 八 │天○○            │菜寮商場44、45號（所有│ Ｂ │同段第467-56地號│
│    │                  │人）                  │    │                │
├──┼─────────┼───────────┼──┼────────┤
│ 九 │地○○            │菜寮商場46、47號（所有│ Ｃ │同段第467-59地號│
│    │                  │人）                  │    │                │
├──┼─────────┼───────────┼──┼────────┤
│ 十 │丙○              │菜寮商場48號（所有人）│ Ｄ │同段第467-59地號│
├──┼─────────┼───────────┼──┼────────┤
│十一│壬○○、庚○○、李│菜寮商場52號（所有人）│ Ｅ │同段第467-66地號│
│    │添松等3人         │                      │    │                │
├──┼─────────┼───────────┼──┼────────┤
│十二│丁○○            │菜寮商場53號（所有人）│ Ｆ │同段第467-66地號│
│    │                  ├───────────┼──┼────────┤
│    │                  │菜寮商場68號（占有人）│ Ｈ │同段第467-65地號│
├──┼─────────┼───────────┼──┼────────┤
│十三│宙○○            │菜寮商場68號（所有人）│ Ｈ │同段第467-65地號│
│    │                  ├───────────┼──┼────────┤
│    │                  │公用廁所（所有人）    │ Ｉ │同段第467-70地號│
└──┴─────────┴───────────┴──┴────────┘
